【裁判字號】    90,上易,3808
【裁判日期】    901213
【裁判案由】    詐欺等
【裁判全文】
臺灣高等法院刑事判決                            九十年度上易字第三八八號
    上  訴  人
    即  被  告  丙○○原名常.
右上訴人因詐欺等案件，不服臺灣桃園地方法院八十九年度自字第一四八號，中華民
國九十年六月二十六日第一審判決，提起上訴，本院判決如左：
    主  文
原判決關於常宏毅部分撤銷。
常宏毅（更名為丙○○）意圖為自己不法之所有，以詐術使人將本人之物交付，處有
期徒刑壹年。
    事  實
一、常宏毅（現已更名為丙○○，下同）前於八十二年間因詐欺罪，經法院判處有期
    徒刑十月確定，於八十三年九月十日執行完畢（未構成累犯），為力霸加盟店富
    紳房屋仲介有限公司之負責人。八十九年三月十二日，在其址設桃園縣桃園市○
    ○路四一六號之營業處所，經由業務員張明修（已據原審判決無罪確定）之招攬
    而受乙○○之委託，為林女代為仲介其所有坐落於桃園市○○路七十三巷二十一
    之七號（八樓）之房屋及基地應有部分之買賣，言明售價為新台幣（下同）三百
    二十萬元。詎常宏毅因窘於經濟，竟萌貪念，意圖為自己不法之所有，找來人頭
    林榮華（已據原審判決無罪確定）由常宏毅佯稱願意購買，致乙○○因需款急用
    而信以為真降價為二百六十萬元成交，常宏毅乃利用不知情之代書甲○○（已據
    原審判決無罪確定）於同月二十七日在上址簽定上開房地之買賣契約書，約定第
    一、二次款各一十五萬元分別在簽約日及八十九年三月二十九日支付，第三次款
    十萬元於稅單核下後三日內給付，餘款二百二十萬元則於產權移轉登記暨銀行貸
    款核撥日付訖。常宏毅為逞前計，除先向代書陳令皎借得前三次應付之價款共四
    十萬元依序給付乙○○，免被識破外，八十九年四月二十八日上開房地移轉登記
    至林榮華名下，同時亦完成向慶豐銀行辦理貸款三百二十萬元，常宏毅乃持用林
    榮華印鑑章向貸款銀行悉數提領後，除返還陳令皎前開借款外，應支付給乙○○
    之餘款二百二十萬元則分文不給挪為他用殆盡。嗣經乙○○催討無果始知受騙。
    後於八十九年八月二日成立和解應允分期償還，迄今除已清償七十餘萬元外，剩
    餘款項仍不見兌現。
二、案經被害人乙○○向原審法院提起自訴。
    理  由
一、右開上訴人即被告常宏毅，就其如何受自訴人乙○○之委託出售上揭房地，於前
    述時地由林榮華名義以二百六十萬元簽約承買，前三次應付價金共四十萬元則由
    上訴人向代書陳令皎借款支付，上開房地於辦妥移轉登記並向銀行貸得超出應付
    價金尾款之三百二十萬元後悉由上訴人領取，應付之價金尾款二百二十萬元分文
    未付等事實，坦承不諱，並據自訴人乙○○指訴綦詳，且有委託銷售契約書、房
    地產買賣契約書、土地及建物登記簿謄本等件可參。惟矢口否認有何詐欺犯行，
    辯稱：上開房地係由林榮華購買，伊因仲介公司欠下不少債務，故先商得林榮華
    之同意借用貸款所得，嗣後再想辦法還林榮華云云。共同被告林榮華於原審亦附
    和上訴人之上開情詞。經查，仲介公司將客戶所委託出售之房地自行承受後再行
    轉賣，亦屬營商之道，如不心存詐騙，固無不法。惟本件依上訴人所述之交易經
    過，所謂買主林榮華就上開房地買賣價金分文未出，應付給自訴人之前三次款四
    十萬元係由上訴人向代書陳令皎借貸給付，足見不論係林榮榮華抑或上訴人，已
    均屬身無分文要無購屋資力可言在前，上訴人之後復將銀行貸款全部提領，倘其
    無心存詐騙之意，則上開貸款除清償前向代書之借款四十萬元，依約給付應付給
    自訴人之尾款二百二十萬元，尚有利得約五、六十萬元之多，乃上訴人竟不此之
    圖，分文不付，稽之本件交易之前因後果，益徵上訴人有以假藉人頭過戶貸款行
    詐騙之實，情極明灼。至上訴人事後為一部清償，自亦無礙於其詐欺事實之認定
    。上訴人所辯及共同被告林榮華前揭所述之情，無非卸責、迴護之詞，均不足採
    信。事證明確，上訴人犯行，足堪認定。
二、核上訴人所為，係犯刑法第三百三十九條第一項之詐欺罪，其利用無犯意及不知
    情之林榮華、甲○○遂行犯罪，為間接正犯。原審據以論科，雖非無見。然查，
    上訴人在原審已於九十年六月五日委任張家聲律師為辯護人（見原審卷第一九八
    頁），原審審判長於同月十一日所行之審判程序竟未通知辯護人到庭為上訴人辯
    護，所踐行之訴訟程序顯有瑕疵，又原判決論處上訴人背信罪刑，亦有未合。上
    訴意旨否認犯罪，雖非可採，然原判決關此部分既有可議，即屬無可維持，應予
    撤銷改判。爰審酌上訴人為圖自己不法利益而詐欺所致被害人之損失，事後與被
    害人達成和解，已賠償七十餘萬元，尚欠一百餘萬元迄未給付，有和解書可參，
    並參其犯罪之動機、手段、品性、素行，及犯罪後之態度等一切情狀，量處如主
    文第二項所示之刑，以資懲儆。
據上論斷，應依刑事訴訟法第三百六十九條第一項前段、第三百六十四條、第二百九
十九條第一項前段、刑法第三百三十九條第一項，罰金罰鍰提高標準條例第一條前段
，判決如主文。
中      華      民      國    九十      年     十二     月     十三     日
                              臺灣高等法院刑事第二十三庭
                                  審判長法  官  黃  瑞  華
                                        法  官  宋      祺
                                        法  官  吳      燦
右正本證明與原本無異。
不得上訴。
                                        書記官  陳  靜  姿
中      華      民      國    九十      年     十二     月     十三     日
附錄：本案論罪科刑法條全文
刑法第三百三十九條第一項
意圖為自己或第三人不法之所有，以詐術使人將本人或第三人之物交付者，處五年以
下有期徒刑、拘役或科或併科一千元以下罰金。


司法院資訊處製作；財團法人民間司法改革基金會備份。
